【裁判字號】    99,抗,219
【裁判日期】    990311
【裁判案由】    聲請退還裁判費
【裁判全文】
臺灣高等法院民事裁定                   99年度抗字第219號
抗  告  人  甲○○○
            乙○○
共      同
代  理  人  丙  ○
抗告人因請求確認繼承權事件，經臺灣基隆地方法院裁定駁回，
聲請發還溢繳之裁判費，對於中華民國98年12月17日臺灣基隆地
方法院98年度聲字第 138號所為裁定，提起抗告，本院裁定如下
：
    主  文
原裁定廢棄，發回臺灣基隆地方法院。
    理  由
一、按：訴訟費用如有溢收情事者，法院應依聲請並得依職權以
    裁定返還之，民事訴訟法第77條之26第 1項定有明文；所謂
    溢收，係指訴訟費用因誤會或其他原因而有溢收情事者而言
    ，如：法院對於訴訟標的價額之計算有誤導致溢收裁判費、
    或當事人誤少為多而溢繳等情事。
二、抗告人於原法院聲請意旨略以：抗告人等於民國(以下同)98
    年11月3日依原法院98年度補字第292號民事裁定，先補繳裁
    判費新臺幣(以下同)17,335元，嗣經原法院以98年度家訴字
    第31號駁回抗告人之訴，抗告人所暫繳之裁判費用，扣除裁
    判費用外，其餘應予返還，爰聲請發還溢繳之裁判費等語。
三、查抗告人於98年10月21日向原法院提起確認繼承權之訴，未
    預納裁判費，98年10月29日原法院以抗告人未於訴狀載明訴
    訟標的價額，無法核定訴訟標的價額，據以命補繳裁判費等
    由，裁定命抗告人於裁定送達後 5日內查報訴訟標的價額，
    並依民事訴訟法第77條之13所定費率按系爭訴訟標的價額補
    繳裁判費 (未查報標的價額者，應參照同法第77條之12規定
    ，暫先繳納新臺幣 17,335元)，如未依期補正，即駁回抗告
    人之訴，抗告人等依其裁定所為：「… (未查報標的價額者
    ，應參照同法第77條之12規定，暫先繳納新臺幣 17,335元)
    …」之指示，繳納新臺幣17,335元；嗣經原法院以抗告人對
    於已死亡之蔡加文為被告，提起本件訴訟欠缺當事人能力，
    未依限補正，裁定駁回抗告人之訴，應先敘明。
四、原法院以抗告人等所提起本件確認繼承權之訴，係以其訴不
    合法裁定駁回而終結，而非經抗告人等之撤回訴訟而終結，
    請求退還裁判費無理由，駁回抗告人等之聲請，固非無見；
    經查：抗告人等請求返還者為「溢繳」之裁判費，原法院駁
    回之裁定意旨，顯未就抗告人等之聲請意旨予以論斷，逕以
    上開理由駁回抗告人等之聲請，容有未恰；抗告意旨持以指
    摘原法院之裁定不當，求予廢棄，為有理由，應由本院予以
    廢棄；查抗告人等於原法院提起本件確認繼承權之訴，業據
    提出繼承之不動產登記謄本、繼承系統表、戶籍謄本、稅籍
    證明書等訴訟資料，有原法院98年度家訴字第31號卷足稽；
    ，原法院於抗告人為返還「溢繳」裁判費之聲請時，非不得
    調卷核計有無溢繳情事，而為准、駁之依據，以昭折服，本
    院認有發回原法院另為適法處理之必要。
五、據上論結，本件抗告為有理由，依民事訴訟法第 492條之規
    定，裁定如主文。
中    華    民    國    99    年    3     月    11    日
                    民事第五庭
                        審判長法  官  李錦美
                              法  官  鍾任賜
                              法  官  陳博享
正本係照原本作成。
不得再抗告。
中    華    民    國    99    年    3     月    12    日
                              書記官  鄭靜如

司法院資訊處製作；財團法人民間司法改革基金會備份。
